臺灣嘉義地方法院民事裁定
110年度消債更字第101號
聲  請  人  翁瑋青  

代  理  人  陳怡君律師（法律扶助律師）
債  權  人  花旗(台灣)商業銀行股份有限公司


法定代理人  莫兆鴻  


代  理  人  陳正欽  
債  權  人  玉山商業銀行股份有限公司


法定代理人  黃男州  
代  理  人  朱逸君  
債  權  人  中國信託商業銀行股份有限公司


法定代理人  利明献  


債  權  人  和潤企業股份有限公司

法定代理人  劉源森  


債  權  人  游宗樺  
            蘇澤峰即蘇俊魁

上列當事人因消費者債務清理事件聲請更生，本院裁定如下：
    主  文
聲請人翁瑋青自中華民國一一０年十一月三十日下午四時起開始
更生程序。
命司法事務官進行更生程序。
    理  由
一、按法院開始更生程序之裁定，應載明其年、月、日、時，並
    即時發生效力，消費者債務清理條例（下稱消債條例）第45
    條第1 項定有明文。又法院裁定開始更生或清算程序後，得
    命司法事務官進行更生或清算程序，消債條例第16條第1 項
    亦定有明文可參。復按債務人不能清償債務或有不能清償之
    虞者，得依本條例所定更生程序或清算程序，清理其債務；
    債務人無擔保或無優先權之本金及利息債務總額未逾新臺幣
    （下同）1,200萬元者，於法院裁定開始清算程序或宣告破
    產前，得向法院聲請更生；本條例所稱消費者，指5年內未
    從事營業活動或從事小規模營業活動之自然人，前項小規模
    營業指營業額平均每月20萬元以下者，消債條例第3條、第4
    2條第1項、第2條第1項、第2項分別規定甚明。再按債務人
    對於金融機構負債務者，在聲請更生或清算前，應向最大債
    權金融機構請求協商債務清償方案，或向其住、居所地之法
    院或鄉、鎮、市、區調解委員會聲請債務清理之調解。債務
    人為前項請求或聲請，應以書面為之，並提出財產及收入狀
    況說明書、債權人及債務人清冊，及按債權人之人數提出繕
    本或影本；協商或調解成立者，債務人不得聲請更生或清算
    ，但因不可歸責於己之事由，致履行有困難者，不在此限，
    消債條例第151條第1項、第2項、第7項亦分別定有明文。
二、本件聲請人主張因歷經前男友倒債，另結婚後仍所託非人，
    負擔家庭開銷，又經歷流產，繼而離婚，身心俱疲下罹患重
    度憂鬱症，財產狀況不佳，致無力清償。對於中國信託商業
    銀行股份有限公司（下稱中信銀行）等金融機構及非金融機
    構負有2,051,413元之無擔保無優先債務，因有不能清償債
    務情事，前已提出債權人清冊，以書面向本院聲請債務清理
    調解，最大債權銀行中信銀行提出以債權本金927,097元，
    分106期、利率3％、每月還款金額為9,968元之還款方案，惟
    聲請人調解時無工作，且尚有其他資產管理公司之債務，實
    無法負擔上開方案，以致調解不成立。又聲請人復未經法院
    裁定開始清算程序或宣告破產，爰請求裁定准予更生等語。
三、經查：
  ㈠本件聲請人主張依消債條例向本院聲請債務清理調解程序，
    最大債權銀行中信銀行提出以債權本金927,097元，分106期
    、利率3％、每月還款金額為9,968元之還款方案，惟聲請人
    表示其沒有工作，且尚有4家資產管理公司之債務，故無法
    負擔上開方案，以致調解不成立等情，業據聲請人提出調解
    不成立證明書在卷可稽（見本院卷第61頁），並經本院調閱
    110年度司消債調字第102號調解卷核閱屬實，本件聲請人所
    提更生之聲請所應審究者為其現況是否有不能清償債務或有
    不能清償之虞之情事。
  ㈡聲請人主張其有不能清償債務之情事，並提出財產及收入狀
    況說明書、債權人清冊、債務人清冊、財團法人金融聯合徵
    信中心查詢當事人綜合信用報告－債務清理條例前置協商專
    用債權人清冊及回覆書、全國財產稅總歸戶財產查詢清單、
    財政部南區國稅局嘉義市分局108、109年度綜合所得稅各類
    所得資料清單、臺灣新北地方法院執行命令、戶籍謄本、10
    0年度至110年度最低生活費、存摺內頁、中華民國人壽保險
    商業同業公會保險業通報作業資訊系統資料查詢結果表、勞
    工保險被保險人投保資料表、借據、本票、戶口名簿、陳述
    書、支賈退票理由單、協議書、本院106年度司促字第7125
    號支付命令、106年度補字第364號民事裁定、存證信函、不
    起訴處分書、身心障礙證明、診斷證明書、土地所有權狀為
    證（見本院卷第17至60、163至167、179至235頁）。查聲請
    人主張剛在嘉義找到新工作，不需要在高雄租屋，目前任職
    於華記營造，每月收入約30,000元，因未領取第1個月之薪
    資，無法提出薪資單，每月領有身障補助3,772元，名下有1
    筆土地，公告現值150,000元，本院審酌聲請人名下雖有1筆
    土地，惟地目為墓，且權利範圍150000分之1，其價值不高
    ，聲請人每月薪資30,000元，並領有身障補助3,772元，每
    月收入為33,772元（計算式：30,000元＋3,772元），故聲請
    人每月收入應以33,772元為計算標準。又聲請人主張其每月
    必要生活支出以衛生福利部公告110年度臺灣省最低生活費1
    3,288元之1.2倍即15,946元為計算，依消債條例第64條之2
    第1項規定，應予准許。另聲請人主張與兄弟姊妹共4人分擔
    後，每月支出母親扶養費4,000元，母親每月領有身障補助5
    ,065元，並提出戶籍謄本、聲請人母親之全國財產稅總歸戶
    財產查詢清單、嘉義市政府財政稅務局總局108、109年度綜
    合所得稅各類所得資料清單、存摺內頁為證（見本院卷第37
    、169至177頁）。查聲請人母親為53 年7月生，目前57歲，
    未逾法定退休年齡，仍屬有工作能力之人，惟無所得，名下
    有2輛汽車，堪信確有不能維持生活情事，而需聲請人扶養
    ，本院審酌聲請人母親每月生活必要支出按衛生福利部公告
    110年度臺灣省最低生活費13,288元之1.2倍即15,946元之數
    額計算，扣除聲請人母親每月領有身障補助5,065元，聲請
    人與其兄弟姊妹4人每人每月應負擔之母親扶養費為2,720元
    （計算式：【15,946元－5,065元】÷4人，元以下四捨五入）
    ，逾此部分不應准許。承上，本件聲請人每月收入33,772元
    ，扣除每月必要生活支出18,666元（計算式：15,946元＋2,7
    20元）後，僅有餘額15,106元（計算式：33,772元－18,666
    元），雖足以支付最大債權銀行中信銀行提出之每月繳納9,
    968元之清償方案，惟聲請人尚有和潤企業股份有限公司、
    游宗樺、蘇澤峰即蘇俊魁之債務均未計入，酌以和潤企業股
    份有限公司提出月繳2,184元共180期，總還款金額393,120
    元之還款方案（見本院卷第237頁）；游宗樺提出債權金額3
    0萬元，每月償還5,000元之還款方案（見本院卷第137頁）
    ；蘇澤峰即蘇俊魁提出以40萬元計，每月還5,000元，則每
    月尚須償還12,184元（計算式：2,184元＋5,000元＋5,000元
    ），以聲請人前揭餘額15,106元，顯然無法負擔。是以本院
    審酌聲請人現況之財產、勞力及信用等清償能力，以聲請人
    每月收入於扣除每月合理之基本生活費用後，堪信已不能清
    償前開所負無擔保或無優先權債務2,511,224元（依債權人
    陳報之債權總額）。從而，聲請人所為本件聲請，核符消債
    條例第3條所定之要件。
四、綜上所述，本件聲請人為一般消費者，並未從事營業活動。
    其有無法清償債務之虞情事，又所負無擔保或無優先權之本
    金及利息債務，並未逾1,200萬元，且未經法院裁定開始清
    算程序或宣告破產，又查無消債條例第6條第3項、第8條或
    第46條各款所定駁回更生聲請之事由存在，則聲請人聲請更
    生，洵屬有據，應予准許。
五、至於聲請人於更生程序開始後，應另提出足以為債權人會議
    可決或經法院認為公允之更生方案以供採擇，俾免更生程序
    進行至依消債條例第61條規定應行清算之程度，附此敘明。
六、依消債條例第11條第1項、第45條第1項、第16條第1項，爰
    裁定如主文。
中　　華　　民　　國　　110 　年　　11　　月　　30　　日
                  民事第二庭法　官　陳威憲
以上正本係照原本作成。
本裁定不得抗告。
中　　華　　民　　國　　110 　年　　11　　月　　30　　日
                            書記官  方瀅晴